【裁判字號】    99,重訴,430
【裁判日期】    991230
【裁判案由】    損害賠償
【裁判全文】
臺灣臺北地方法院民事判決             99年度重訴字第430號
原      告  鄭詩璇
            鄭淳陽
上二人共同
訴訟代理人  龍毓梅律師
被      告  翔馨建設股份有限公司
法定代理人  翁登財
訴訟代理人  柯清貴律師
複代理人    賴俊榮律師
上列當事人間請求事件，經本院於中華民國99年12月29日言詞辯
論終結，判決如下：
    主  文
原告之訴駁回。
訴訟費用由原告負擔。
    事實及理由
一、原告起訴主張：被告聲請對原告名下所有之財產進行假扣押
    ，然並未釋明原告2人有何脫產之虞，致日後有不能強制執
    行或甚難執行之虞之情事，不符合假扣押之要件。且依強制
    執行法第113條準用同法第50條規定，查封動產，以其價格
    足清償強制執行之債權額及債務人應負擔之費用者為限，然
    被告明知其僅聲請就原告及許純美之財產於新臺幣（下同）
    3000萬元之範圍內假扣押，然卻查封原告名下所有財產，其
    價值遠超過3000萬元，自應就原告因假扣押所受之損害負賠
    償責任。損害額計算如下：
(一)原告鄭詩璇證分：其於香港上海匯豐銀行股份有限公司（下
    稱匯豐銀行）之臺幣、外幣存款，自民國98年3月2日被扣押
    起至99年4月16日撤銷查封，共計411天，利息及匯差損失合
    計為71,0 19元，包括：1.利息部分：原告鄭詩璇於該行存
    款債權遭受扣押之411天期間，均無法領取利息者有(1)臺幣
    部分：受扣押當日該行之臺幣存款共有534,054元，依該行
    活期存款之利率0.02%計算，其所受之利息損失為122元（計
    算式：534, 054×0.02%＝106.8108；106.8108÷12個月÷
    30 天＝0.0000 000；0.0000000×411天＝121.9423元）。
    (2)美金部分：受扣押當日該行之美金存款共有4,427.41元，
    依當日美金換算臺幣之匯率1比35.1740，折合臺幣為155,73
    0元，依該行美金活期存款之利率0.01%計算，則受有18 元
    之利息損失。（計算式：155,730×0.01%＝15.573；15.573
    ÷12個月÷30天＝0.0000000；0.0000000×411天＝17.7791
    61元）。(3)英鎊部分：受扣押當日該行之英鎊存款共有9,58
    1.71元，依當日英鎊換算臺幣之匯率1比50.1159，折合臺幣
    為480,19 6元，依該行英鎊活期存款之利率0.05%計算，則
    受有274元之利息損失。（480,196×0.05%＝240.098；240.
     098÷12個月÷30天＝0.0000000；0.0000 000×411天＝2
    74. 11184元）。(4)加幣部分：受扣押當日該行之加幣存款
    共有8,569. 85元，依當日加幣換算臺幣之匯率1比27.5399
    ，折合臺幣為236,013元，依該行加幣活期存款之利率0.01%
    計算，則受有27元之利息損失。（236,013×0. 01%＝23.60
    13；23.6013÷12個月÷30天＝0.0000000；0.0 000000×41
    1天＝26.944 79元），共計利息損失共計441元。2.匯差部
    分：原告鄭詩璇於該行之存款債權受扣押期間之美金及英鎊
    存款，均因受扣押而無法自由處分，而該期間因匯率變動致
    其因無法處分外幣存款所受之匯差損失者有(1)美金部分：受
    查封當日美金換算臺幣之匯率1比35.1740，原告鄭詩璇因於
    該行之存款債權受扣押致其無法於匯率高點立即處分，嗣因
    美金匯率一路下滑，於被告撤銷扣押之日匯率已下滑至1比3
    1.39，因此受有16,754元之匯差損失。（計算式：35.1740-
    31.39＝3.78 4；3.784×4427.41＝16,753.319）(2)英鎊部
    分：受扣押當日英鎊換算臺幣之匯率1比50.1159，受扣押期
    間之98年8月6日英鎊換算臺幣曾飆升至1比55.7333，然卻因
    於該行之存款債權受扣押而無法立即處分，因此受有53,824
    元之匯差損失。（計算式：55.7333- 50.1159＝5.6174；5.
    6174×9581.71＝53,824.297）。
(二)原告鄭淳陽部分：1.其所有位於臺北市○○區○○路4段261
    號4樓之房屋及臺北市中山區○○○路○段83巷5號5樓之25房
    屋（下稱系爭房屋），分別於98年3月5日查封起至99年4月
    底、98年2月25日查封起至99年4月中始撤銷查封，查封時間
    均為1年又1個半月，在此期間因大門口貼有封條致系爭房屋
    未能順利出租，所受之租金損失分述如下：(1)承德路房屋部
    分：以該區域相近坪數整層住家1個月租金30,000元、隔間
    分租租金約35,00 0元計算，原告鄭淳陽因此所受之租金損
    失為472, 500元。（計算式：13.5×35,000＝472,500）(2)
    中山北路房屋部分：以該區域相近坪數獨立套房行情1個月
    租金15,000元計算，所受之租金損失為4202, 500元。（計
    算式：13.5×15,000＝202,500）。2.其所有坐落於臺北市
    ○○區○○段一小段866、867、868、871之2等地號土地（
    下稱系爭土地1），於96年間與建商簽訂合建契約（下稱系
    爭合建契約），然因系爭土地遭查封致建商無法申請建造執
    照而對其求償，原告鄭淳陽為免遭求償，因而支出律師費用
    合計334,991元，自應由被告負擔賠償責任。系爭土地1雖於
    98年6月6日撤銷查封，然已因延遲開工致興建工程進度延遲
    1個月方能完工交屋，原告鄭淳陽因而須延遲1個月始能使用
    系爭土地1及所興建完成之建物，依民法第216條第2項規定
    屬所失利益，自得依照土地法第97條第1項之規定，請求被
    告給付其相當於租金之賠償合計為67,200元。各筆土地所受
    得請求之賠償分述如下：(1)第866地號部分：該筆土地面積
    為64平方公尺，所佔應有部分面積為2/5，申報地價為每平
    方公尺55,100元，以申報地價10%計算，因此所得請求相當
    於租金之賠償為11,755元。（計算式：64×2/5×55,100 ×
    10%÷12＝11,755）(2)第867地號部分：該筆土地面積為170
    平方公尺，所佔應有部分面積為2/5，申報地價為每平方公
    尺86,55 0元，以申報地價10%計算，因此所得請求相當於租
    金之賠償為49,045元。（計算式：170×2/5×86,550×10%
    ÷12＝49, 045）(3)第868地號部分：該筆土地面積為19 平
    方公尺，所佔應有部分面積為2/5，申報地價為每平方公尺
    86, 550元，以申報地價10%計算，因此所得請求相當於租金
    之賠償為5,482元。（計算式：19×2/5×66, 120×10%÷12
    ＝5,482）(4)第871之2地號部分：該筆土地面積為2平方公尺
    ，所佔應有部分面積為全部，申報地價為每平方公尺55,100
    元，以申報地價10%計算，因此所得請求相當於租金之賠償
    為918元。（計算式：2×1×55,100×10%÷12＝918 ）
(三)另原告為使系爭土地1不因被查封而遭建商求償鉅額損失，
    故將其等坐落於臺北市○○區○○段一小段24-1地號土地（
    下稱系爭土地2）之應有部分3/5以15 0,150,000元低價出售
    予被告所安排之買方，按系爭土地2核貸金額為232,000,000
    元，以銀行貸款成數8成計算，原告所有系爭土地2之應有部
    分3/ 5之價值應為174,000,000元（計算式：232,00 0, 000
    ÷0.8×3/5＝174,000,000），賤售系爭土地2所受差價損失
    為24, 000,000元，則原告鄭詩璇、鄭淳陽佔系爭土地2應有
    部分3/ 5面積之比例分別為1/4及3/4，是原告鄭詩璇因賤售
    系爭土地2所受之差價損失為6,000,000元（計算式：24,000
    ,000×1/4＝6, 000,000），原告鄭淳陽所受之差價損失為
    18,000, 000元（2 400萬元×3/4＝1800萬元），亦應由被
    告負擔賠償責任。綜上所述，原告鄭詩璇、鄭淳陽因被告查
    封其名下財產，總計分別受有6,071,019元、18,74 2,200元
    ，僅分別就其中之5,000,000元於本件訴訟請求。爰依民事
    訴訟法第530條第3項、第531條1項「因第530條第3項之規定
    撤銷者」之規定請求被告賠償原告因假扣押或供擔保所受之
    損害等情。並聲明：1.被告應各給付原告鄭詩璇、鄭淳陽
    500萬元，及自更正聲明狀繕本送達翌日起至清償日止，按
    年息5%計算之利息。2.願供擔保聲請宣告假執行。另對被告
    抗辯之陳述：原告與訴外人陳安蒂簽署協議書（下稱系爭協
    議書），係受詐欺脅迫下所簽立。
二、被告則以：
(一)原告、原告之母親許純美、鄭錦鳳、鄭俊鋒及鄭俊樺與被告
    ，於96年2月12日就其等共有之系爭土地2簽訂系爭合建契約
    ，並約定其等互為系爭合建契約之連帶權利義務人。嗣其等
    陸續以各種理由向被告領取總計40,400,000元之履約保證金
    ，其中27,200,000元由原告及許純美所領取，其餘則由鄭錦
    鳳、鄭俊鋒、鄭俊樺領取。惟其等竟一再違約且於97年7月9
    日委請律師發函阻撓系爭合建契約之履行，未依約將系爭土
    地2交由被告興建房屋。被告為免原告及許純美等人脫產，
    乃向本院聲請對其等之財產於30,000,000元之範圍內進行假
    扣押，經本院以98年度裁全字第956號裁定（下稱系爭假扣
    押裁定）准許後則依法向本院聲請執行查封其等財產。且系
    爭假扣押裁定業經臺灣高等法院於99年1月29日以98年度抗
    更（二）字第63號裁定駁回原告抗告而確定被告向本院聲請
    之系爭假扣押裁定，無何不當。又系爭假扣押裁定並非因不
    當而遭撤銷，並不符合於民事訴訟法第531條第1項之要件。
    況兩造與陳安蒂於98年6月19日，均係出於自由意志簽訂系
    爭協議書，並約定由陳安蒂向原告及許純美購買系爭土地2
    之應有部分3/5，且依系爭協議書第11條之約定由被告向本
    院聲請撤銷系爭假扣押裁定，原告則同意出具領取提存物之
    同意書，而被告已依約撤回系爭假扣押之聲請，然其等迄今
    卻仍未依約出具取回提存物之同意書，反而提起本件訴訟，
    顯屬無理由。
(二)雖原告稱有超額查封云云，然因原告確有積欠銀行及其他個
    人債務之情事，如將來被告對查封之標的聲請終局執行時，
    必定有第三人聲明參與分配，況查封之標的均經本院核准實
    施查封，自無任何不法。
(三)另原告鄭詩璇主張其於匯豐銀行之臺幣、外幣存款因被告聲
    請扣押因此所受之利息及匯差損失合計為71,019元等語，然
    其於該行帳戶內遭扣押之存款實為1,43 8,232元並無其所稱
    外幣存款遭扣押之事實。再者，其於該行之存款縱遭扣押，
    惟銀行仍會給付利息，自難認其有何利息損失。而原告鄭淳
    陽主張其所有之房屋因遭查封而受有租金損失等語，因被告
    係依法向本院聲請對其財產進行查封程序，並依法於門首張
    貼封條，於法並無不合，縱房屋遭查封，亦不影響其出租之
    權利，則其此部分之主張，顯無理由。又原告鄭淳陽另主張
    其受有33萬4,991元之律師費用支出損失，被告乃依法進行
    假扣押，我國民事訴訟並未採行律師強制代理主義，故其所
    稱律師費用之損失顯非必要費用，應屬無據。又其主張受有
    無法使用房屋之利益損失，並未舉證證明以實其說等語，資
    為抗辯。並聲明：1.原告之訴及其假執行之聲請均駁回。2.
    如受不利判決，願供擔保請准宣告免為假執行。
三、兩造不爭執事項：
(一)原告、許純美等4人就其等共有之系爭土地2於96年2月12日
    與被告簽訂系爭合建契約 。（被證1，本院卷(一)第77至85頁
    ）
(二)許純美於97年7月7日簽立確認書，表示其向被告領取160萬
    元之履約保證金，總計領取40,400,000元之履約保證金。（
    被證2，本院卷(一)第86至87頁）
(三)被告對原告及許純美之財產聲請於3000萬元內之範圍假扣押
    ，並經本院於98年2月9日以98年度裁全字第956號裁定准許
    被告以1000萬元或同面額之土地銀行松南分行無記名可轉讓
    定期存單為原告供擔保後，得對原告之財產在3000萬元之範
    圍內為假扣押。（被證4、5，本院卷(一)第91至101頁）
(四)被告於98年2月24日以系爭假扣押裁定為執行名義，向本院
    聲請對原告及許純美之財產為強制執行，本院以98年度司執
    字第476號，於98年2月25日發文對原告鄭詩璇之債務人匯豐
    銀行發扣押命令，原告鄭詩璇之存款債權於98年3月2日予以
    扣押（前開卷第87至88頁、115頁）、於98年2月25日查封原
    告鄭淳陽位於臺北市中山區○○○路○段83巷5號5樓之25房
    屋、98年3月5日查封原告鄭淳陽位於士林區○○路○段261號
    4樓之房屋（原證2、4，本院卷第11、13頁）
(五)本院以98年度裁全字第956號裁定，經原告抗告後，臺灣高
    等法院以98年度抗字第575號裁定駁回抗告，再經原告再抗
    告後，最高法院以98年度台抗字第517號裁定認相對人（即
    被告）對於假扣押之原因釋明不足，撤銷原裁定，發回由臺
    灣高等法院更為裁定，臺灣高等法院以98年度抗更一字第46
    號裁定廢棄原裁定除確定部分外，對於廢棄部分，相對人（
    即被告）在原法院之聲請駁回，復經被告抗告後，經最高法
    院以98年度台抗字第792號認再抗告人（即被告）就假扣押
    之原因已經釋明，裁定廢棄原裁定，發回由臺灣高等法院更
    為裁定，經臺灣高等法院以98年度抗更二字第63號裁定認被
    告以無假扣押之必要聲請撤銷假扣押裁定，並經本院以98年
    度審司全聲字第287號裁定准予撤銷，故無權利保護之必要
    ，駁回再抗告人（即原告）之抗告，嗣並確定。
(六)原告、許純美、被告與陳安蒂於98年6月19日簽訂系爭協議
    書，由原告及許純美將其等所有系爭土地2之應有部分3/5出
    售予陳安蒂，價金為150,150,000元（被證6，本院卷第102
    至107頁）。被告即於以無執行之必要聲請撤回系爭土地1之
    假扣押、復於以同一理由聲請撤回系爭土地2之假扣押，再
    以無扣押之必要聲請撤銷本院98年度裁全字第956號裁定，
    經本院於99年1月6日以98年度審司全聲字第287號裁定准許
    之，本院並於99年3月3日以98年度司執全字第476號駁回被
    告之假扣押，復於99年4月9日以北院隆98司執全丁字第476
    號函撤銷假扣押執行程序（98年度司執全字第476號執行卷
    第133、159頁、臺灣高等法院98年度抗更二字第63號卷第11
    頁、同一執行卷162至164、166至170頁）。
四、得心證之理由：本件應審酌者為原告是否得因被告聲請撤銷
    假扣押，而認構成民事訴訟法第531條第1項之「因第530條
    第3項項之規定而撤銷者，債權人應賠償債務人因假扣押或
    供擔保所受之損害」，請求被告賠償原告因假扣押所受損害
    ？若是，原告得請求賠償之金額為何？茲分敘如下：
(一)按假扣押裁定因自始不當而撤銷，或因第529條第4項及第53
    0條第3項之規定而撤銷者，債權人應賠償債務人因假扣押或
    供擔保所受之損害，民事訴訟法第531條第1項定有明文。上
    開規定係將假扣押裁定因自始不當而撤銷、假扣押債權人未
    依限期起訴、假扣押裁定因債權人聲請撤銷等3項情形並列
    ，其中所謂假扣押裁定因自始不當而撤銷，係指對於假扣押
    裁定抗告，經抗告法院依命假扣押時客觀存在之情形，認為
    不應為此裁定而撤銷之情形而言，若係因本案訴訟敗訴確定
    而撤銷該裁定，僅屬因命假扣押以後之情事變更而撤銷，尚
    非該條所謂因自始不當而撤銷（最高法院67年台上字第1407
    號判例要旨參照），是以，假扣押裁定因假扣押債權人之聲
    請而撤銷者，應僅於債權人之請求為不正當者，始應由假扣
    押債權人對假扣押債務人負賠償責任，倘不問假扣押債權人
    請求是否正當而一律賠償，則不啻認為假扣押債權人之正當
    權利行使亦屬侵害他人權利，與假扣押制度保全強制執行之
    本旨背道而馳（臺灣高等法院暨所屬法院89年法律座談會民
    事類提案第41審查意見參照）。
(二)查被告對原告及許純美之財產聲請於3000萬元內之範圍假扣
    押，經本院於98年2月9日以98年度裁全字第956號裁定准許
    被告以1000萬元或同面額之土地銀行松南分行無記名可轉讓
    定期存單為原告供擔保後，得對原告之財產在3000萬元之範
    圍內為假扣押，此有民事假扣押聲請狀及前開裁定在卷可稽
    （詳本院卷(一)第91至101頁）。嗣被告於98年2月24日以系爭
    假扣押裁定為執行名義，向本院聲請對原告及許純美之財產
    為強制執行，本院以98年度司執字第476號，於98年2月25日
    發文對原告鄭詩璇之債務人匯豐銀行發扣押命令，原告鄭詩
    璇之存款債權於98年3月2日予以扣押（詳司執卷第87至88頁
    、115頁），本院於98年2月25日查封原告鄭淳陽位於臺北市
    中山區○○○路○段83巷5號5樓之25房屋、98年3月5日查封
    原告鄭淳陽位於士林區○○路○段261號4樓之房屋（詳本院
    卷第11、13頁）。經原告對本院以98年度裁全字第956號裁
    定抗告後，臺灣高等法院以98年度抗字第575號裁定駁回抗
    告，再經原告再抗告後，最高法院以98年度台抗字第517號
    裁定認相對人（即被告）對於假扣押之原因釋明不足，撤銷
    原裁定，發回由臺灣高等法院更為裁定，臺灣高等法院以98
    年度抗更一字第46號裁定廢棄原裁定除確定部分外，對於廢
    棄部分，相對人（即被告）在原法院之聲請駁回，復經被告
    抗告後，經最高法院以98年度台抗字第792號認再抗告人（
    即被告）就假扣押之原因已經釋明，裁定廢棄原裁定，發回
    由臺灣高等法院更為裁定，經臺灣高等法院以98年度抗更二
    字第63號裁定認被告以無假扣押之必要聲請撤銷假扣押裁定
    ，並經本院以98年度審司全聲字第287號裁定准予撤銷，故
    無權利保護之必要，駁回再抗告人（即原告）之抗告，嗣並
    確定。此有原證2、4之建物登記謄本在卷可稽，並經本院調
    取前開卷宗審核無誤，應堪認定。
(三)又原告、許純美、被告與陳安蒂於98年6月19日簽訂系爭協
    議書，由原告及許純美將其等所有系爭土地2之應有部分3/5
    出售予陳安蒂，並於該協議書第11條第約定：「本合約簽訂
    後，丙方（即被告）同意有關丙方對甲方（即原告與許純美
    ）所為假扣押（執行名義案號：台灣台北地方法院98年度裁
    全字第956號，下稱系爭假扣押）逐步撤銷執行。（一）丙
    方同意就台北市○○區○○段一小段八六六、八六七、八六
    八、八七一之二地號共四筆土地（即本件系爭土地1）之鄭
    淳陽應有部分立即撤銷強制執行。（二）丙方同意於雙方辦
    理系爭土地（即台北市○○區○○段一小段24-1地號土地，
    本件系爭土地2）信託登記予金融機構前撤銷系爭土地之強
    制執行。（三）除上開查封標的外，丙方同意於系爭土地辦
    理產權移轉完成後五日內，交付執行名義為假扣押裁定之撤
    銷聲請狀予永然聯合法律事務所，並授權永然聯合法律事務
    所於系爭土地完成移轉登記後向法院遞狀，甲方（即原告）
    同意出具同意書以供丙方取回供系爭假扣押裁定擔保之提存
    物」，此據被告提出系爭協議書為據（詳本院卷第102至107
    頁），且原告就該協議書之真正並不爭執。雖原告主張系爭
    協意書係出於受詐欺脅迫下所簽立，然未舉證以實其說，其
    主張並無所據，兩造仍有依約履行之義務。
(四)嗣被告聲請撤回系爭土地1、系爭土地2之假扣押，以無扣押
    之必要聲請撤銷本院98年度裁全字第956號裁定，經本院於
    99年1月6日以98年度審司全聲字第287號裁定准許之，本院
    並於99年3月3日以98年度司執全字第476號駁回被告之假扣
    押，復於99年4月9日以北院隆98司執全丁字第476號函撤銷
    假扣押執行程序，亦經調取本院98年度司執全字第476號執
    行卷、98年度裁全字第956號卷宗查核無訛，堪以認定。是
    以，被告既係依系爭協議書之約定履行，依前揭說明，自非
    屬視自己聲請假扣押為不當嗣又聲請撤銷，況最高法院以98
    年度台抗字第792號裁定認再抗告人（即被告）就假扣押之
    原因已經釋明，而廢棄原裁定，發回由臺灣高等法院更為裁
    定，故被告所聲請之假扣押，並無何違法不當可言，嗣經臺
    灣高等法院以98年度抗更二字第63號裁定駁回再抗告人（即
    原告）之抗告確定，係因被告聲請撤銷假扣押裁定之故，而
    被告聲請撤銷假扣押裁定，依前所述，係為履行其與原告所
    簽立之系爭協議而來，當無何違法或不當之理。因之，原告
    依民事訴訟法第531條第1項之規定請求被告賠償其因假扣押
    所受之損害，洵屬無據。
五、綜上所述，原告依民事訴訟法第530條第3項、第531條1項「
    因第530條第3項之規定撤銷者」之規定請求被告賠償原告因
    假扣押或供擔保所受之損害，聲明：1.被告應各給付原告鄭
    詩璇、鄭淳陽500萬元，及自更正聲明狀繕本送達翌日起至
    清償日止，按年息5%計算之利息，為無理由，應予駁回。又
    原告之訴既經駁回，其假執行之聲請已失其附麗，併予駁回
    。
六、本件事證已臻明確，兩造其餘攻擊防禦方法，及未經援用之
    證據，經本院斟酌後，認均不足以影響本判決之結果，自無
    逐一詳予論駁之必要，附此敘明。
七、訴訟費用負擔之依據：民事訴訟法第78條。
中    華    民    國    99    年    12    月    30    日
                  民事第五庭    法  官  羅月君
以上正本係照原本作成
如對本判決上訴，須於判決送達後20日內向本院提出上訴狀。如
委任律師提起上訴者，應一併繳納上訴審裁判費。
中    華    民    國    99    年    12    月    30    日
                                書記官  王文心

司法院資訊處製作；財團法人民間司法改革基金會備份。
